【裁判字號】    90,簡上,207
【裁判日期】    920606
【裁判案由】    偽造文書
【裁判全文】
臺灣臺北地方法院刑事判決                          九十年度簡上字第二七號
    上  訴  人  臺灣臺北地方法院檢察署檢察官
    被      告  甲○○原名李.
右列上訴人因被告偽造文書案件，不服本院九十年度簡字第一四四二號，中華民國九
十年五月十五日第一審判決（聲請簡易判決處刑案號：九十年度偵字第二五七七號）
及移
轄之第二審合議庭判決如左：
    主  文
原判決撤銷。
甲○○連續行使變造特許證，足以生損害於公眾及他人，處有期徒刑伍月，如易科罰
金，以佰元折算壹日。
扣案如附表所示之物均沒收。
    事  實
一、甲○○以駕駛營業小客車載客維生，因於八十九年間其所持有之「臺北縣營業小
    客車駕駛人執業登記證」、「臺北市營業小客車駕駛人執業登記證」逾期未辦理
    重新查驗而遭吊扣，為能繼續駕車營生，竟基於行使變造特許證之概括犯意：
    （一）於民國八十九年十一月中旬某日，在桃園縣平鎮市○○路一八八巷九號二
          樓，以將自己所有已過期失效之「臺北縣營業小客車駕駛人執業登記證」
          影本上駕駛人姓名塗改為甲○○（李建興遲於九十年三月一日始更改姓名
          為甲○○），證號予以塗改為一０二四三三號，貼上自己照片再予以影印
          後，以橘色麥克筆塗色再加護貝之方式，變造上開「臺北縣營業小客車駕
          駛人執業登記證」，旋將之置放於車號六Ａ－一三０號營業用小客車內，
          四處攬客執業以行使，足以生損害於臺北縣政府警察局對計程車駕駛管理
          之正確性及「甲○○」。嗣於八十九年十二月二十八日上午七時三十分許
          ，甲○○駕駛前開車輛行經臺北市○○○路、長春路口，為警查獲，並扣
          得前開變造之營業小客車駕駛人執業登記證一張。
    （二）於八十九年十二月底某日，在桃園縣平鎮市○○路一八八巷九號二樓，以
          將自己所有已過期失效之「臺北市營業小客車駕駛人執業登記證」影本上
          駕駛人之姓名塗改為甲○○，證號予以塗改為一六０三００號，貼上自己
          照片再予以彩色影印後護貝之方式，變造上開「臺北市營業小客車駕駛人
          執業登記證」，並於九十年一月三日起將之置放於車號六Ａ－一三０號營
          業用小客車內，四處攬客執業以行使，足以生損害於臺北市政府警察局對
          計程車駕駛管理之正確性及「甲○○」。嗣於九十年一月六日零時二十分
          許，甲○○駕駛前開車輛行經臺北市○○○路、三民路口，為警查獲，並
          扣得前開變造之營業小客車駕駛人執業登記證一張。
    （三）於八十九年十一月間某日，在桃園縣平鎮市○○路一八八巷九號二樓，以
          將其父親李春長所持有之「桃園縣營業小客車駕駛人執業登記證」彩色影
          印後，將影本上駕駛人之姓名塗改為甲○○，證號塗改為０二六八七四號
          ，貼上自己照片後護貝之方式，變造上開「桃園縣營業小客車駕駛人執業
          登記證」，並旋將之放置於車號六Ａ－一三０號營業用小客車內，四處攬
          客執業以行使一、二次，足以生損害於桃園縣警察局對計程車駕駛管理之
          正確性及「甲○○」。嗣於九十年六月十一日十八時三十分許，在臺北市
          ○○路四段松山火車站前為警臨檢盤查時，當場自甲○○之背包內查獲上
          開變造之營業小客車駕駛人執業登記證一張。
二、案經臺北市政府警察局中山分局報請臺灣臺北地方法院檢察署檢察官偵查後聲請
    以簡易判決處刑及移送併辦。
    理  由
一、右揭犯罪事實，業據上訴人即被告（下稱被告）甲○○於本院審理時坦承不諱，
    並有如附表所示變造之「臺北縣營業小客車駕駛人執業登記證」、「臺北市營業
    小客車駕駛人執業登記證」、「桃園縣營業小客車駕駛人執業登記證」在卷可稽
    ，被告自白與事實相符，本件事證明確，被告犯行堪予認定，應依法論科。
二、按刑法上所謂變造文書，指無制作權者，就他人所制作之真正文書，加以改造而
    變更其內容之謂，最高法院二十八年上字第二二七八號著有判例可稽；再按影本
    與原本可有相同之效果，如將原本予以影印後，將原本之部分內容竄改，重加影
    印，其與無制作權人將其原本竄改，作另一表示其意思者無異，應成立變造文書
    罪，此有七十二年十二月十三日最高法院刑庭會議決議足參。又汽車駕駛人以從
    事營業小客車駕駛為業者，應於執業前向警察機關辦理執業登記，領有營業小客
    車駕駛人執業登記證，始得執業，營業小客車駕駛人執業登記證管理辦法第三條
    定有明文，故營業小客車駕駛人執業登記證性質上屬刑法第二百十二條所列特許
    證之一種。核被告所為，係犯刑法第二百十六條、第二百十二條行使變造特許證
    罪。公訴人聲請簡易判決處刑書雖認被告係涉犯偽造特許證罪嫌，惟本院觀之被
    告以將已完成之執業登記證原本影印後，在影本上將部分內容竄改再重加影印使
    用，應為變造而非偽造該執業登記證。被告變造特許證之低度行為，應為行使之
    高度行為所吸收，不另論罪。被告前後數行使變造特許證行為，均時間緊接，所
    犯構成要件相同之罪名，顯係基於概括之犯意為之，為連續犯，應依刑法第五十
    六條規定論以一罪，並加重其刑。扣案如附表所示變造之「臺北縣營業小客車駕
    駛人執業登記證」、「臺北市營業小客車駕駛人執業登記證」、「桃園縣營業小
    客車駕駛人執業登記證」為被告所有，供犯罪所用之物，業據其供明在卷，應依
    刑法第三十八條第一項第二款規定宣告沒收之。移送併辦（九十年度偵字第一０
    ０００三號、第一三六七三號）即犯罪事實一（一）、（二）部分雖未據起訴，
    然與本件已起訴有罪部分有連續犯之裁判上一罪關係，為起訴效力所及，本院自
    得予以審酌。
三、原審認被告事證明確而予論罪科刑固非無見，惟查檢察官移送併辦部分即犯罪事
    實一（二）、（三）部分原審未及審酌，尚有未合，且本件被告所為係變造特許
    證，原審誤認係偽造，且於主文欄記載為其他相類之證書之名稱，均有未洽，公
    訴人上訴意旨就此部分指摘原判決不當，求予撤銷改判為有理由，自應由本院將
    原判決撤銷改判。爰審酌被告犯罪之動機、目的、犯罪手段平和、犯罪所生之損
    害尚非嚴重、犯後坦承犯行態度良好等一切情況，量處如主文所示之刑。又被告
    行為後，刑法第四十一條業於九十年一月十日經總統公布，並於同年月十二日生
    效，關於易科罰金適用範圍擴大為「最重本刑五年以下有期徒刑之罪，而受六月
    以下有期徒刑或拘役之宣告」，經比較新舊法結果，修正後之新法對被告並無不
    利，應依刑法第二條第一項前段之規定，適用新修正之刑法第四十一條第一項規
    定諭知易科罰金之折算標準。扣案如附表所示之物，為被告所有，供犯罪所用之
    物，業據被告供明在卷，應依刑法第三十八條第一項第二款規定宣告沒收。
據上論斷，應依刑事訴訟法第四百五十五條之一第一項、第三項、第三百六十四條、
第三百六十九條第一項前段、第二百九十九條第一項前段，刑法第二條第一項前段、
第五十六條、第二百十六條、第二百十二條、第四十一條第一項、第三十八條第一項
第二款，罰金罰鍰提高標準條例第一條前段、第二條，判決如主文。
本案經檢察官張熙懷到庭執行職務
中      華      民      國    九十二    年    六      月    六         日
              臺灣臺北地方法院刑事第八庭
                                          審判長法  官  林銓正
                                                法  官  朱瑞娟
                                                法  官  鄭佾瑩
右正本證明與原本無異。
不得上訴。
                                                書記官  何適熹
中      華      民      國    九十二    年     六     月    九         日
附表：
一、變造之臺北縣營業小客車駕駛人執業登記證：
    姓名甲○○、證號一０二四三三號（見九十年度偵字第二五七七號偵查卷宗第十
    頁）。
二、變造之臺北市營業小客車駕駛人執業登記證：
    姓名甲○○、證號一六０三００號（見九十年度偵字第一０００三號偵查卷宗第
    十頁）。
三、變造之桃園縣營業小客車駕駛人執業登記證：
    姓名甲○○、證號０二六八七四號（見九十年度偵字第一三六七二號偵查卷宗第
    八頁）。
附錄本案論罪法條：
刑法第二百十六條：
行使第二百十條至第二百十五條之文書者，依偽造、變造文書或登載不實事項或使登
載不實事項之規定處斷。
刑法第二百十二條：
偽造、變造護照、旅券、免許證、特許證及關於品行、能力、服務或其他相類之證書
、介紹書，足以生損害於公眾或他人者，處一年以下有期徒刑，拘役或三百元以下罰
金。


司法院資訊處製作；財團法人民間司法改革基金會備份。
